---
title: "Analisis Descriptivo"
author: "Daniel Escobar David"
date: "30/3/2021"
output: pdf_document
---

```{r setup, include=FALSE}
knitr::opts_chunk$set(echo = TRUE)
```

```{r, message=F}
rm(list=ls())
library(dplyr)
library(ggplot2)

datos_pareja <- read.csv2("./DatosCSVProcesados/DatosParejaING.csv")
datos_soltero <- read.csv2("./DatosCSVProcesados/DatosSolteroING.csv")

```

# Analisis Exploratorio

## NAs por fila

```{r}
NAs_pareja <- apply(datos_pareja, 2, is.na)
NAs_soltero <- apply(datos_soltero, 2, is.na)

apply(NAs_pareja, 2, sum)
apply(NAs_soltero, 2, sum)
```


## Recodificación del tipo de variables

```{r}
variables_categoricas_p <- datos_pareja %>% 
  select(Sexo.Jefe,Sexo.Conyuge,Tipo.Union,Region,Trabajo.Jefe,Trabajo.conyuge,Edu.Jefe,Edu.Conyuge,Uso.tecnologia.Jefe,Uso.tecnologia.conyuge,Afiliacion.salud) %>% 
  mutate_if(is.numeric,as.factor)

variables_categoricas_s <- datos_soltero %>% 
  select(Sexo.Jefe,Region,Tipo.Union,Trabajo.Jefe,Edu.Jefe,Uso.tecnologia.Jefe,Afiliacion.salud) %>% 
  mutate_if(is.numeric,as.factor)

variables_numericas_p <- datos_pareja %>% 
  select(-c(Sexo.Jefe,Sexo.Conyuge,Tipo.Union,Region,Trabajo.Jefe,Trabajo.conyuge,Edu.Jefe,Edu.Conyuge,Uso.tecnologia.Jefe,Uso.tecnologia.conyuge,Afiliacion.salud))

variables_numericas_s <- datos_soltero %>% 
  select(-c(Sexo.Jefe,Region,Tipo.Union,Trabajo.Jefe,Edu.Jefe,Uso.tecnologia.Jefe,Afiliacion.salud))

datos_pareja <- cbind(variables_numericas_p,variables_categoricas_p)
datos_soltero <- cbind(variables_numericas_s,variables_categoricas_s)
```

# Tablas variables categoricas

```{r}
Tablas_cat_p <- apply(variables_categoricas_p, 2, table)
Tablas_cat_s <- apply(variables_categoricas_s, 2, table)
sapply(Tablas_cat_p, prop.table)
sapply(Tablas_cat_s, prop.table)
```

## Estadisticos descriptivos para variables numericas

```{r}
summary(variables_numericas_p)
summary(variables_numericas_s)
```

# Distribución de los hijos

```{r}
ggplot(datos_pareja,aes(x=Hijos))+geom_bar(color="blue",fill="lightblue")+labs(title = "Distribución De Los Hijos",subtitle = "Parejas")
ggplot(datos_soltero,aes(x=Hijos))+geom_bar(color="blue",fill="lightblue")+labs(title = "Distribución De Los Hijos",subtitle = "Solteros")
```

## Relaciones entre la variable respuesta y las covaraibles

### Variables Numericas

#### Edad.Jefe y/o Edad.Conyuge

```{r}
ggplot(datos_pareja,aes(x=factor(Hijos),y=Edad.Jefe))+geom_boxplot()+labs(title ="Edad del jefe del hogar segun numero de hijos" ,subtitle ="Parejas" )
ggplot(datos_pareja,aes(x=factor(Hijos),y=Edad.Conyuge))+geom_boxplot()+labs(title ="Edad del conyuge del hogar segun numero de hijos" ,subtitle ="Parejas" )

ggplot(datos_soltero,aes(x=factor(Hijos),y=Edad.Jefe))+geom_boxplot()+labs(title ="Edad del conyuge del hogar segun numero de hijos" ,subtitle ="Solteros" )

```

#### Ingresos Totales

```{r}
ggplot(datos_pareja,aes(x=factor(Hijos),y=Ingresos.totales))+geom_boxplot()+ylim(c(0,1000000))+labs(title ="Ingresos totales del hogar segun numero de hijos" ,subtitle ="Parejas" )
ggplot(datos_soltero,aes(x=factor(Hijos),y=Ingresos.totales))+geom_boxplot()+ylim(c(0,1000000))+labs(title ="Ingresos totales del hogar segun numero de hijos" ,subtitle ="Solteros" )
```

### Cantidad de personas

```{r}
ggplot(datos_pareja,aes(x=factor(Cantidad.de.personas),y=Hijos))+geom_boxplot()+labs(title ="Numero de hijos del hogar segun la cantidad de personas en el hogar " ,subtitle ="Parejas" )
ggplot(datos_soltero,aes(x=factor(Cantidad.de.personas),y=Hijos))+geom_boxplot()+labs(title ="Numero de hijos del hogar segun la cantidad de personas en el hogar " ,subtitle ="Solteros" )
```

### Estrato de vivienda

```{r}
ggplot(datos_pareja,aes(x=factor(Estrato.vivienda),y=Hijos))+geom_boxplot()+labs(title ="Numero de hijos del hogar segun estrato de la vivienda " ,subtitle ="Parejas" )

ggplot(datos_soltero,aes(x=factor(Estrato.vivienda),y=Hijos))+geom_boxplot()+labs(title ="Numero de hijos del hogar segun  estrato de la vivienda " ,subtitle ="Solteros" )
```

### N.cuartos
```{r}
ggplot(datos_pareja,aes(x=factor(N.cuartos),y=Hijos))+geom_boxplot()+labs(title ="Numero de hijos del hogar segun el numero de cuartos en el hogar " ,subtitle ="Parejas" )

ggplot(datos_soltero,aes(x=factor(N.cuartos),y=Hijos))+geom_boxplot()+labs(title ="Numero de hijos del hogar segun  el numero de cuartos en el hogar " ,subtitle ="Solteros" )
```

### N.cuartos.dormir
```{r}
ggplot(datos_pareja,aes(x=factor(N.cuartos.dormir),y=Hijos))+geom_boxplot()+labs(title ="Numero de hijos del hogar segun el numero de cuartos donde duermen en el hogar " ,subtitle ="Parejas" )

ggplot(datos_soltero,aes(x=factor(N.cuartos.dormir),y=Hijos))+geom_boxplot()+labs(title ="Numero de hijos del hogar segun  el numero de cuartos donde duermen en el hogar " ,subtitle ="Solteros" )
```

### Valor.Electricidad
```{r}
ggplot(datos_pareja,aes(x=factor(Hijos),y=Valor.Electricidad))+geom_boxplot()+labs(title ="Numero de hijos del hogar segun el valor pagado por electricidad " ,subtitle ="Parejas" )

ggplot(datos_soltero,aes(x=factor(Hijos),y=Valor.Electricidad))+geom_boxplot()+labs(title ="Numero de hijos del hogar segun  el valor pagado por electricidad " ,subtitle ="Solteros" )
```

### N.usos.Lavadora
```{r}
ggplot(datos_pareja,aes(x=factor(N.usos.Lavadora),y=Hijos))+geom_boxplot()+labs(title ="Numero de hijos del hogar segun el numero de usos de la lavadora " ,subtitle ="Parejas" )

ggplot(datos_soltero,aes(x=factor(N.usos.Lavadora),y=Hijos))+geom_boxplot()+labs(title ="Numero de hijos del hogar segun  el numero de usos de la lavadora " ,subtitle ="Solteros" )
```



### Variables categoricas

#### Sexo del jefe y/o conyuge
```{r}
ggplot(datos_pareja,aes(x=Sexo.Jefe,y=Hijos))+geom_boxplot()+labs(title ="Numero de hijos del hogar segun el sexo del jefe del hogar " ,subtitle ="Parejas" )
ggplot(datos_pareja,aes(x=Sexo.Conyuge,y=Hijos))+geom_boxplot()+labs(title ="Numero de hijos del hogar segun el sexo del conyuge " ,subtitle ="Parejas" )

ggplot(datos_soltero,aes(x=Sexo.Jefe,y=Hijos))+geom_boxplot()+labs(title ="Numero de hijos del hogar segun el sexo del jefe del hogar " ,subtitle ="Solteros" )
```
#### Tipo de Union
```{r}
ggplot(datos_pareja,aes(x=Tipo.Union,y=Hijos))+geom_boxplot()+labs(title ="Numero de hijos del hogar segun el tipo de union del jefe del hogar " ,subtitle ="Parejas" )

```

#### Region
```{r}
ggplot(datos_pareja,aes(x=Region,y=Hijos))+geom_boxplot()+labs(title ="Numero de hijos del hogar segun la region del hogar " ,subtitle ="Parejas" )
ggplot(datos_soltero,aes(x=Region,y=Hijos))+geom_boxplot()+labs(title ="Numero de hijos del hogar segun la region del hogar " ,subtitle ="Solteros" )
```

#### Trabajo jefe y/o conyuge
```{r}
ggplot(datos_pareja,aes(x=Trabajo.Jefe,y=Hijos))+geom_boxplot()+labs(title ="Numero de hijos del hogar segun el trabajo del jefe del hogar " ,subtitle ="Parejas" )
ggplot(datos_pareja,aes(x=Trabajo.conyuge,y=Hijos))+geom_boxplot()+labs(title ="Numero de hijos del hogar segun el trabajo del conyuge del hogar " ,subtitle ="Parejas" )

ggplot(datos_soltero,aes(x=Trabajo.Jefe,y=Hijos))+geom_boxplot()+labs(title ="Numero de hijos del hogar segun el trabajo del jefe del hogar " ,subtitle ="Solteros" )
```

#### Educación jefe y/o conyuge
```{r}
ggplot(datos_pareja,aes(x=Edu.Jefe,y=Hijos))+geom_boxplot()+labs(title ="Numero de hijos del hogar segun la educación del jefe del hogar " ,subtitle ="Parejas" )
ggplot(datos_pareja,aes(x=Edu.Conyuge,y=Hijos))+geom_boxplot()+labs(title ="Numero de hijos del hogar segun la educación del conyuge del hogar " ,subtitle ="Parejas" )

ggplot(datos_soltero,aes(x=Edu.Jefe,y=Hijos))+geom_boxplot()+labs(title ="Numero de hijos del hogar segun la educación del jefe del hogar " ,subtitle ="Solteros" )
```

#### Uso de tecnologia jefe y/o conyuge
```{r}
ggplot(datos_pareja,aes(x=Uso.tecnologia.Jefe,y=Hijos))+geom_boxplot()+labs(title ="Numero de hijos del hogar segun el uso de tecnologia del jefe del hogar " ,subtitle ="Parejas" )
ggplot(datos_pareja,aes(x=Uso.tecnologia.conyuge,y=Hijos))+geom_boxplot()+geom_boxplot()+labs(title ="Numero de hijos del hogar segun el uso de tecnologia del conyuge del hogar " ,subtitle ="Parejas" )

ggplot(datos_soltero,aes(x=Uso.tecnologia.Jefe,y=Hijos))+geom_boxplot()+geom_boxplot()+labs(title ="Numero de hijos del hogar segun el uso de tecnologia del jefe del hogar " ,subtitle ="Solteros" )
```

#### Afiliacion salud
```{r}
ggplot(datos_pareja,aes(x=Afiliacion.salud,y=Hijos))+geom_boxplot()+labs(title ="Numero de hijos del hogar segun la afiliacion a salud" ,subtitle ="Parejas" )

ggplot(datos_soltero,aes(x=Afiliacion.salud,y=Hijos))+geom_boxplot()+labs(title ="Numero de hijos del hogar segun la afiliacion a salud" ,subtitle ="Solteros" )

```

## Correlaciones

```{r}
library(corrplot)
corrplot(cor(datos_pareja %>% select_if(is.numeric)), type = "upper", order = "hclust", 
         tl.col = "black", tl.srt = 45)

corrplot(cor(datos_soltero %>% select_if(is.numeric)), type = "upper", order = "hclust", 
         tl.col = "black", tl.srt = 45)
```


## Conclusiones Analisis Exploratorio

Las variables que muy probablente sean significativas al momento de predecir el numero de hijos en un hogar son las siguientes:

- Para parejas: Edad.Jefe,Edad.conyuge,Ingresos.totales,Tipo.Union,Energia,Trabajo.Jefe y Uso.tecnologia.jefe

-Parea solteros:Ingresos.totales,Sexo.Jefe y Uso.tecnologia.jefe

# Pre-procesamiento

## Dummy variables

```{r}

datos_modelo_p <- as.data.frame(cbind("Hijos"=datos_pareja$Hijos[!is.na(datos_pareja$Estrato.vivienda)],model.matrix(Hijos~.,datos_pareja)[,-1]))
datos_modelo_s <-  as.data.frame(cbind("Hijos"=datos_soltero$Hijos,model.matrix(Hijos~Ingresos.totales+Sexo.Jefe+Uso.tecnologia.Jefe,datos_soltero)[,-1]))


datos_modelo_p <- datos_modelo_p[,-17] # Dicha variable no varia
```



